【裁判字號】    89,台上,4852
【裁判日期】    890816
【裁判案由】    偽造文書
【裁判全文】
最高法院刑事判決                              八十九年度台上字第四八五二號
    上  訴  人  乙○○
    選任辯護人  康春田律師
    上  訴  人  甲○○
右上訴人等因偽造文書案件，不服台灣高等法院台中分院中華民國八十七年六月三十
日第二審判決（八十七年度上訴字第一二二七號，起訴案號：台灣台中地方法院檢察
署八十六年度偵字第一七六一八號），提起上訴，本院判決如左：
    主  文
上訴駁回。
    理  由
一偽造私文書部分：
按刑事訴訟法第三百七十七條規定，上訴於第三審法院，非以判決違背法令為理由，
不得為之。是提起第三審上訴，應以原判決違背法令為理由，係屬法定要件。如果上
訴理由狀並未依據卷內訴訟資料，具體指摘原判決不適用何種法則或如何適用不當，
或所指摘原判決違法情事，顯與法律規定得為第三審上訴理由之違法情形，不相適合
時，均應認其上訴為違背法律上之程式，予以駁回。本件上訴人乙○○上訴意旨略稱
：(一)、上訴人乙○○固係經營汽車修配廠，然事發當時因修配廠事務繁忙，無暇自己
整修，方委由施良杰修理，有八十六年三、四月間之營業日報表及估價單等可證，又
乙○○因繁忙之故，致對買受之車輛及修復後之外觀、內部設備、擺設等未加注意，
此由施良杰於民國八十七年五月七日所書立之自白書所載「……因交車時委託不知情
甲○○出面，而乙○○恰好不在修車廠，導致乙○○於未見到車子的情況下收受那輛
車，本人於事後實在受於良心譴責，連累無辜，才寫下此自白書一份，敬請法官大人
明察，以上自白均為屬實。」等語，亦可明證。原審就乙○○是否緣於忙碌致未體察
該修復後之車為贓車一事，未依法調查，又未傳訊施良杰出庭作證，復未說明上開所
辯不足採之理由，有應於審判期日調查之證據未依法調查及判決不備理由之違法。(二)
、乙○○向吳圳壹買受肇事車，辦妥過戶登記後又向監理單位申換車牌，乃因該車之
前發生車禍遭撞毀，乙○○認車牌不吉利所致，並非對修復交還之車有贓物之認識，
更無行使偽造私文書之故意與認識。況該車修復後僅約值新台幣二十五萬元，價值不
高，乙○○一向奉公守法，不可能貪圖小利而故買贓車，原審未詳查，遽認乙○○故
買贓物及行使偽造私文書，亦有調查未盡及採證認事違反經驗及論理法則之違法。(三)
、縱認乙○○所為已符行使偽造私文書之構成要件，但對公眾或他人所生損害均極輕
微，欠缺可罰之違法性，應屬不罰之行為。又公訴人係起訴乙○○涉犯故買贓物罪，
乙○○所犯故買贓物與行使偽造私文書二罪間，並無不可分離之直接關係，原審竟對
未受請求之行使偽造私文書罪予以判決，又未說明何以有牽連關係之理由，有適用法
則不當及對未受請求之事項予以判決與判決不載理由之違法。(四)、乙○○素無前科，
案發後有誠意與失竊車主和解，態度良好，非惡性重大之人，況全家人靠其奉養，如
服刑，全家人生活即入困境，請為緩刑之宣告等語。上訴人甲○○上訴意旨則略稱：
(一)、甲○○有正當職業，僅因出面交車予乙○○，獲利一萬四千五百元，即被原審認
定與施良杰共同竊車及行使偽造私文書，實屬不當。(二)、施良杰因屢傳不到，致無法
與甲○○對質，澄清甲○○之犯嫌，但有施良杰八十七年五月七日出具之自白書可證
明甲○○之清白，原審就此未予調查，有應調查之證據而未予調查之違法等語。
惟查證據之取捨及其證明力之判斷，屬於事實審法院之職權，苟其所為之判斷，並不
違背經驗法則及論理法則，即不能任意指為違背法令。又認定犯罪事實所憑之證據，
並不以直接證據為限，間接證據亦包括在內，審理事實之法院，綜合卷內之直接、間
接證據，本於推理作用，於通常一般之人均不致有所懷疑，得確信其為真實之程度者
，即非不得據之為有罪之認定。本件原判決認定上訴人乙○○、甲○○有原判決事實
欄所載之犯行，係以被警查獲時懸掛Ｍ三－四八七五號牌之小客車，原本懸掛ＡＣ－
四八一○號牌。乙○○係於八十六年四月十四日以其配偶廖月名義向吳圳壹購買該車
，同年月十七日以廖月名義繳銷原車牌，重新申領Ｍ三－四八七五號車牌之事實，已
據乙○○、吳圳壹供明在卷，且有台灣省公路局台中區監理所函、台中市監理站函送
之自用小客車各項異動登記書、過戶書及異動歷史查詢檔在卷可稽。而該車為警查獲
時係進口雅哥車型、排氣量二千二百ＣＣ、車頂上有天窗、引擎號碼係黏貼上去等特
徵，顯與吳圳壹售予乙○○之車輛係國產雅哥型、排氣量一九九七ＣＣ、車頂上無天
窗之特徵不同，而查獲之該車除車牌及引擎號碼外，為劉晏豪所有被竊之車輛等情，
業據吳圳壹、劉晏豪證述無訛，並有車輛照片、行車執照、汽車新領牌照登記書、車
籍作業系統認可查詢資料、車輛失竊資料個別查詢報告表及贓物認領保管收據等附卷
可憑，足徵該車確有切割復黏引擎號碼頂用車籍之情事。上訴人乙○○係經營汽車修
配廠，有能力整修撞毀之車輛，對車輛之型式、功能、出廠年份及市場價格等事項甚
為清楚，詎其購入撞損之汽車後不自行修理，且施良杰、甲○○所交付修理完畢之汽
車與其原交予修理之汽車之型式、排氣量、有無車頂天窗等特徵均顯有不同，於整修
後隨即繳銷原車牌重新申領號牌，足見其所辯不知為贓車及不知有切割、黏貼引擎號
碼頂用車籍云云，要屬卸責之詞，委無足採。上訴人甲○○供承代為交車予乙○○，
並以施良杰之綽號「兩百」簽收修車款之支票，雖其辯稱係鄭朝安給伊一萬四千五百
元之代價，囑其交車云云，但鄭朝安業於八十六年七月十六日死亡，甲○○亦供稱事
發當時鄭朝安在養病中、沒工作，則鄭某何能修車，且如係鄭某要甲○○交車，則甲
○○為何不以鄭某之名簽收修車款，而是以施良杰之綽號「兩百」之名簽收該修車款
，顯見甲○○有意卸責予死去之鄭朝安，自不可取。乙○○供稱購入之汽車交綽號「
兩百」之施良杰整修，修車款則由其妻廖月付給甲○○。施良杰於警訊時供承曾代替
友人給付四千五百元之烤漆費給乙○○，此核與乙○○、甲○○所述修車費為十二萬
元，扣除烤漆費四千五百元實付十一萬五千五百元之數額相符。施良杰倘未向乙○○
包修系爭汽車，則甲○○焉能以「兩百」之名義收取修車款，且乙○○豈得扣除前開
四千五百元之烤漆費。又施良杰於檢察官偵訊時亦坦承曾就系爭小客車之修理估價過
，益證該贓車為施良杰、甲○○所竊取，再共同偽造引擎號碼、頂用車籍（即俗稱「
借屍還魂」方式）等證據，予以綜合判斷，認上訴人等均成立刑法第二十八條、第二
百十六條、第二百二十條、第二百十條之行使偽造私文書罪，乙○○另成立刑法第三
百四十九條第二項之故買贓物罪，甲○○另成立刑法第三百二十條第一項之竊盜罪。
二人所犯二罪有方法結果之牽連關係，而從一重之行使偽造私文書罪處斷，於法定刑
內量處其刑，已詳其所憑之證據與認定之理由。並指駁說明上訴人否認犯罪，所辯
為卸責飾詞，為不可採。所為論斷，均有卷存資料可資覆按，從形式上觀察，並無違
背法令之情形存在。查證人並未親自到庭，僅提出書面以代陳述者，顯與刑事訴訟法
係採直接審理主義及言詞審理主義之本旨有違，依該法第一百五十九條規定，不得作
為證據。故上訴人等所提施良杰名義出具所謂「自白書」，自不得據為有利上訴人之
認定，而施良杰已因案通緝，原審無從傳訊，尚難執此指摘原審未傳施良杰到庭，謂
有調查未盡之違法。又上述「自白書」既不得作為證據，原判決未予說明不足採之理
由，亦無理由欠備可言。上訴人乙○○何以有故買贓車及行使偽造私文書之故意與行
為，其所犯二罪間有方法結果之牽連關係，原審為何得就未經起訴之行使偽造私文書
部分予以審判，乙○○所為，何以足以生損害於公眾及他人，上訴人甲○○與施良杰
為何有共同行使偽造私文書犯行等事項，原判決均已詳述其所憑證據與理由。上訴意
旨對原審取捨證據與自由判斷證據證明力之職權行使，以及原判決已有說明之事項，
究竟有何不適用法則或適用不當之違法情事，並未依據卷內資料具體予以指明，徒以
自己之說詞，任意指摘有調查未盡、採證違背經驗法則與論理法則及判決不備理由之
違法，再為單純事實上之爭執，要非適法之第三審上訴理由。是上訴意旨所指摘原判
決違法情事，殊與法律規定得為第三審上訴理由之違法情形不相適合。衡以前開說明
，此部分之上訴為違背法律上之程式，應予駁回。又本院既應為程序上之上訴駁回判
決，上訴人乙○○所請為緩刑之宣告，無從斟酌。
二竊盜及故買贓物部分：
按刑事訴訟法第三百七十六條所列各罪之案件，經第二審判決者，不得上訴於第三審
法院，法有明文。本件上訴人甲○○所犯刑法第三百二十條第一項之竊盜罪及上訴人
乙○○所犯刑法第三百四十九條第二項之故買贓物罪部分，核屬刑事訴訟法第三百七
十六條第二、七款之案件，依首開說明，既經第二審判決，自不得上訴於第三審法院
。縱此部分與行使偽造私文書部分有方法結果之牽連關係，為裁判上一罪，但行使偽
造私文書部分之上訴為不合法，本院應從程序上予以駁回，而無從為實體上判決，對
於輕罪部分之此部分，亦無從適用審判不可分原則，為實體上審判，上訴人竟復提起
上訴，顯為法所不許，應予駁回。
據上論結，應依刑事訴訟法第三百九十五條前段，判決如主文。
中      華      民      國    八十九    年      八      月     十六     日
                              最高法院刑事第九庭
                                  審判長法官  張  信  雄
                                        法官  賴  忠  星
                                        法官  張  清  埤
                                        法官  張  淳  淙
                                        法官  李  伯  道
      右正本證明與原本無異
                                              書  記  官
中      華      民      國    八十九    年      八      月    二十一    日


司法院資訊處製作；財團法人民間司法改革基金會備份。
